【裁判字號】    99,消債聲,7
【裁判日期】    991130
【裁判案由】    聲請免責
【裁判全文】
臺灣臺東地方法院民事裁定             99年度消債聲字第7號
聲  請  人  高浩晉即高誌卿
代  理  人  蕭芳芳律師
上列當事人聲請免責事件，本院裁定如下：
    主  文
聲請人高浩晉不免責。
    理  由
一、按法院為終止或終結清算程序之裁定確定後，除別有規定外
    ，應以裁定免除債務人之債務；又除債務人證明經普通債權
    人全體同意者外，若法院裁定開始清算程序後，債務人有薪
    資、執行業務所得或其他固定收入，而普通債權人之分配總
    額低於債務人聲請清算前2 年間，可處分所得扣除自己及依
    法應受其扶養者所必要生活費用之數額者，抑或債務人有1.
    於7 年內曾依破產法或本條例規定受免責、2.隱匿、毀損應
    屬清算財團之財產，或為其他不利於債權人之處分、3.捏造
    債務或承認不真實之債務、4.因浪費、賭博或其他投機行為
    ，致財產顯然減少或負擔過重之債務，而生開始清算之原因
    、5.於清算聲請前一年內，已有清算之原因，而隱瞞其事實
    ，使他人與之為交易致生損害、6.明知已有清算原因之事實
    ，非基於本人之義務，而以特別利於債權人中之一人或數人
    為目的，提供擔保或消滅債務、7.隱匿、毀棄、偽造或變造
    帳簿或其他會計文件之全部或一部，致其財產之狀況不真確
    、8.故意於財產及收入狀況說明書為不實之記載，或有其他
    故意違反本條例所定義務之行為等各款情形之一者，法院均
    應為不免責之裁定；消費者債務清理條例第132條、第133條
    及第134條分別定有明文。
二、聲請人經本院以民國99年9月7日98年度司執消債清字第2 號
    裁定終止清算程序確定乙情，業據職權審閱本院97年度消債
    清字第13號卷宗及98年度司執消債清字第2 號卷宗查核無誤
    。參諸聲請人陳稱其為支付全家生活開支，因消費借貸、信
    用卡或現金卡契約對金融機構負債務，且無法清償新臺幣（
    下同）1,275,905 元之債務，而生開始清算之原因云云；本
    院當應審酌聲請人是否係因浪費、賭博或其他投機行為，致
    財產顯然減少或負擔過重之債務，而生開始清算之原因。茲
    析述如下：
  (一)聲請人既稱其平日僅以打零工或幫忙母親江美秀販賣豬肉之
    方式，賺取微薄且不穩定之收入予以維生，當無不知自己經
    濟狀況不佳之理，自應撙節用度並避免無謂開銷，始為適當
    ；詎聲請人於97年11月28日具狀聲請開始清算時，竟仍陳報
    其每月必要支出包括水費770 元、電費6,500元、電話費400
    元、手機費用1,200元、個人生活費12,000元、交通費300元
    、配偶子女保險費12,523元、會費100元、勞保費695元、健
    保費2,292元、扶養費用8,000元，合計44,780元（不含市場
    支出費用），遠逾本院98年5 月26日97年度消債清字第13號
    裁定認定必要費用數額17,829元，超出26,951元之多；其中
    ，每月電費6,500 元更係顯然高於一般用電水準，而個人生
    活費12,000元及配偶子女保險費12,523元等支出亦難認與其
    經濟狀況相當。準此可知，聲請人對金融機構負有債務後，
    迄至聲請開始清算程序時，仍未能依其經濟狀況撙節用度並
    避免無謂開銷，先予敘明。
  (二)其次，聲請人如有消費項目非為維持必要生活所需，抑或消
    費金額遠逾必要支出費用等行為，而與其經濟能力有所不符
    ，即難謂非屬於浪費之行為。查聲請人向金融機構先後各於
    92年10月3日預借現金20,000元、93年10月20日獲得代償390
    ,000元並借貸200,000元、93年10月28日借款200,000元、93
    年12月15日預借現金400,000元、94年3月26日預借20,000元
    、94年6月17日預借現金100,000元等情，有台新國際商業銀
    行股份有限公司99年10月20日台新總債務協商部字第099000
    16177 號函、渣打國際商業銀行股份有限公司99年10月29日
    陳報狀、日盛國際商業銀行股份有限公司99年11月15日陳報
    狀等件在卷可稽（見本院卷第12頁、第13頁、第16頁、第20
    頁至第32頁），應堪認定。本院審究聲請人自92年10月3 日
    起至94年6月17日止約1年9個月期間，借款金額至少高達940
    ,000元以上（不包括上開代償數額，另有部分債權人經通知
    後，迄今已逾1 月有餘仍未陳報，故不列入），顯然遠逾必
    要基本支出所需而與其經濟能力難認相當；債權人台新國際
    商業銀行股份有限公司具狀陳報聲請人大額借款花費，顯逾
    一般人民生活之必要程度，係因浪費、賭博或其他投機行為
    ，致負擔過重之債務，故有不免責事由存在等語，核與前揭
    說明相符，尚非無據。
  (三)揆諸前揭說明，聲請人有消費者債務清理條例第134 條規定
    應為不免責之事由存在，其部分普通債權人亦已明確陳報不
    同意免除債務，本院自應為不免責之裁定。
三、據上論結，依消費者債務清理條例第134條，裁定如主文。
中    華    民    國    99    年    11    月    30    日
                        民事庭法  官  陳谷鴻
如不服本裁定，應於裁定送達後10日內，以書狀向本院提出抗告
，並繳納抗告費新臺幣1,000元。
以上正本證明與原本無異。
中    華    民    國    99    年    11    月    30    日
                              書記官  張俊良

司法院資訊處製作；財團法人民間司法改革基金會備份。
